【裁判字號】    97,聲繼,17
【裁判日期】    970915
【裁判案由】    聲明繼承
【裁判全文】
臺灣花蓮地方法院民事裁定              97年度聲繼字第17號
聲  請  人  乙○○
代  理  人  丙○○
上列聲請人聲請繼承被繼承人甲○○遺產事件，本院裁定如下：
    主  文
聲請駁回。
程序費用由聲請人負擔。
    理  由
一、本件聲請意旨略以：聲請人乙○○為大陸地區人民，係被繼
    承人甲○○（民國4年1月6日生，身分證統一編號：Ｚ000000
    000號，生前住花蓮市○○街106號，歿於96年11月18日）之
    胞妹，依民法第1138條第3款規定為繼承人，對被繼承人甲
    ○○之遺產有繼承權，爰依臺灣地區與大陸地區人民關係條
    例第66條規定聲明繼承甲○○之在臺遺產云云。
二、按大陸地區人民繼承臺灣地區人民之遺產，應於繼承開始起
    3年內以書面向被繼承人住所地之法院為繼承之表示，臺灣
    地區與大陸地區人民關係條例第66條第1項前段定有明文。
    故依臺灣地區與大陸地區人民關係條例第66條第1項前段規
    定向法院聲明繼承者，限於被繼承人在大陸地區之繼承人。
    本件聲請人乙○○主張其為被繼承人甲○○在大陸地區出生
    之胞妹，固據聲請人提出中華人民共和國吉林省吉林市公證
    處（2008）吉証字第1621號公證書為證，並經財團法人海峽
    交流基金會認證而得認為其形式為真正；然該證明書之內容
    是否符合事實，該基金會並無從得知，故法院仍得審認其內
    容是否真實。經查，本院依職權向國防部空軍司令部人事軍
    務處查詢被繼承人甲○○兵籍資料內之親屬記載資料結果，
    甲○○之兵籍資料家屬欄記載父「王成」、母「楊氏」、弟
    「王嘉」，此有國防部空軍司令部人事軍務處97年5月26日
    國空人勤字第0970005659號函1件可查。是被繼承人之兵籍
    資料僅有父母親及胞弟之記載，並無聲請人為被繼承人之胞
    妹之記載，故無法認定聲請人即為被繼承人之胞妹，聲請人
    之聲明已難認真實。又查，聲請人雖提出被繼承人生前寄與
    外甥胡允壯之信函二件，惟該些信函之內容皆無法證明聲請
    人即為被繼承人之胞妹，是難以該些信函即認聲請人為被繼
    承人之親屬。復聲請人提出其與聲請人合照之照片1幀，經
    本院函囑法務部調查局鑑定結果，認為該照片畫面上多處殘
    留有黑色、模糊之污染字跡（造成原因不明），且多處人物
    圖像邊緣疑似有經影像剪輯處理軟體選取、修飾之痕跡及不
    合理光影顯像，顯非現場拍攝之結果，有法務部調查局97年
    8月29日調科柒字第09700317020號函1件附卷可稽，是該照
    片顯非真實，尚難作為做為聲請人與被繼承人具有親屬關係
    之證明。故本件審核結果，核無聲請人為甲○○親屬之記載
    資料可資審認，是聲請人乙○○自稱為被繼承人之胞妹及其
    所提出之大陸地區公證書所記載之內容，顯與上開被繼承人
    之親屬資料內容不符；故聲請人是否為甲○○在大陸地區之
    胞妹而得為繼承人，已有疑義。因聲請人所提出資料內容與
    前開國防部空軍司令部人事軍務處函覆之甲○○親屬資料不
    符，無法確認聲請人為真正之繼承人。從而，本件聲請人聲
    請明繼承，於法未合，應予駁回。
三、依非訟事件法第21條第1項前段，裁定如主文。
中    華    民    國    97    年    9     月    15    日
                  家事法庭      法  官  沈士亮
以上正本係照原本作成。
如對本裁定抗告，須於裁定送達後10日之不變期間內，向本院提
出抗告狀，並繳納抗告費新臺幣1,000元。
中    華    民    國    97    年    9     月    15    日
                                書記官  陳景源


司法院資訊處製作；財團法人民間司法改革基金會備份。
